【裁判字號】    89,上更(一),366
【裁判日期】    900612
【裁判案由】    瀆職
【裁判全文】
臺灣高等法院臺中分院刑事判決          民國八十九年度上更(一)字第三六六號
    上  訴  人  臺灣南投地方法院檢察署檢察官
    被      告  丙○○
    選任辯護人  張業照
右上訴人因被告職案件，不服臺灣南投地方法院中華民國八十六年四月三十日第一
審判決（民國八十六年度易字第二八七號，起訴案號：臺灣南投地方法院檢察署民國
八十五年度偵字第三五七二號），提起上訴，判決後，經最高法院發回更審，本院判
決如左：
    主    文
原判決撤銷。
丙○○公務員交付關於中華民國國防以外應秘密之文書，處有期徒刑月，如易科罰
金，以佰元折算壹日。
    事    實
一、丙○○係南投縣仁愛鄉公所（以下簡稱仁愛鄉公所）承辦違章建築案件處理之承
    辦人，係依據法令從事於公務之人員，於民國（下同）八十五年八月間，仁愛鄉
    公所接獲署名乙○○（埔里郵政二三一號）及仁愛鄉春陽村村民之檢舉信函，檢
    舉黃林秋菊於仁愛鄉大同村信義巷三七、七七號所開設之「以馬內利農莊」係違
    章建築，丙○○對於該檢舉事項依法應予保密、不得洩漏，竟隨在仁愛鄉公所內
    將該檢舉信函影印本交付黃林秋菊收執，而洩漏國防以外應予秘密之事項。嗣因
    黃林秋菊持該等檢舉函向立法委員陳情經丁○○發現而舉發。
二、案經告發人丁○○向臺灣南投地方法院檢察署告發為檢察官偵查起訴。
    理    由
一、訊據被告丙○○固坦承於右揭時地伊所承辦之上開檢舉函為黃林秋菊取走之事實
    ，惟矢口否認有何洩漏國防以外應秘密事項之犯行，辯稱：伊收到該等檢舉函後
    即影印一份備用，正本則存擋，當時伊將檢舉函置於桌上，人則離開座位，適黃
    林秋菊到公所補件，為其看見內容，因檢舉信函之檢舉人查無其人，且內容亦在
    伊過失情形下為黃女窺見，均已非應秘密之事項云云。惟查，右揭事實核與證人
    黃林秋菊及告發人丁○○證述情節相符，並有上開告發書二紙附卷可稽。又「人
    民檢舉違章建築，檢舉人姓名應予保密」，違章建築處理辦法第九條定有明文，
    是該違章建築之檢舉書自係刑法第一百三十二條第一項所列之國防以外應秘密之
    文書，不應因檢舉人是否真有其人而有不同，亦不致因檢舉函內容已為他人窺見
    而成為不須秘密之事項，且應秘密文書之影本應認與原本同視。另所謂「交付」
    ，並不以被告主動交予他人為限，默示任其取走，自亦足當之。況被告自承接獲
    檢舉信函後隨即影印一份，做為工作上之備用，然該影印本為黃林秋菊取走後，
    被告郤不再影印一份以利工作所需，顯有矛盾，由此亦足徵被告有將檢舉函交予
    黃女之意，是被告所辯諉無可採，其犯行洵堪認定。
二、核被告所為，係犯刑法第一百三十二條第一項洩漏國防以外之秘密罪。
三、原審予以論罪科刑，固非無見。惟查，被告犯罪後一味飾詞卸責，毫無悔意，殊
    難認為無再犯之虞，原審予以諭知緩刑，即有未當。雖公訴人上訴意旨，認為被
    告犯本罪，與圖利設於南投縣仁愛鄉之以馬內利農莊之圖利部分，有方法結果之
    牽連關係，原審未予從重處斷有所未合云云。然刑法上之牽連犯，其數行為間有
    無方法或結果行為與目的行為之牽連關係存在，應參酌行為時客觀的事實以為決
    定，亦即在客觀上認其方法或結果行為，與犯罪之目的行為，有不可分離之直接
    關係，始克成立（最高法院七十九年台上字第五四七號判例參照）。本件被告洩
    漏國防以外之秘密，與其發給黃林秋菊建造執照，其間並無不可分離之直接關係
    ，亦即並無牽連犯之裁判上一罪關係，故公訴人上訴意旨指摘原審未予一併審理
    ，即有誤會，其上訴固無理由，然原審判決既有未合，自應由本院予以撤銷改判
    。茲審酌被告為公務員，竟屈從地方民代，喪失立場，其風不可長，犯後猶不知
    悔悟，飾詞卸責等一切情狀，予以量處如主文第二項所示之刑，並諭知易科罰金
    之折算標準。
四、移送併辦之八十六年偵字第一八七八號案應退還另行辦理。
據上論斷，應依刑事訴訟法第三百六十九條第一項前段、第三百六十四條、第二百九
十九條第一項前段，刑法第一百三十二條第一項、第四十一條第一項，罰金罰鍰提高
標準條例第一條前段、第二條，判決如主文。
本案經檢察官甲○○到庭執行職務。
中      華      民      國      九十     年       六      月    十二    日
                                  臺灣高等法院臺中分院刑事第七庭
                                        審判長法  官  林  榮  龍
                                              法  官  謝  說  容
                                              法  官  黃  日  隆
右正本證明與原本無異。
被告不得上訴。
檢察官得上訴。
如不服本判決應於收受送達後十日內向本院提出上訴書狀，其未敘述上訴之理由者並
得於提起上訴後十日內向本院補提理由書（均須按他造當事人之人數附繕本）。
                                              書記官  林  端  容
中      華      民      國      九十     年       六      月    十三    日
                                                                        Ｉ


司法院資訊處製作；財團法人民間司法改革基金會備份。
